【裁判字號】    90,訴,1505
【裁判日期】    920127
【裁判案由】    偽造文書等
【裁判全文】
臺灣板橋地方法院刑事判決                          九十年度訴字第一五○五號
    公  訴  人  臺灣板橋地方法院檢察署檢察官
    被      告  己○○  男  二.
右被告因偽造文書等案件，經檢察官提起公訴（九十年度偵字第六一○七號）及移送
併案審理（臺灣臺北地方法院檢察署九十年度偵緝字第九九○號），本院判決如左：
    主      文
己○○連續行使偽造私文書，足以生損害於他人，處有期徒刑壹年肆月，扣案之「馮
耀興」汽車駕駛執照上暨「魏瑞亮」、「魏瑞彬」、「袁隆斌」國民身分證上，分別
經變造為「己○○」、不詳之人之相片部分各壹枚，及偽造「辛○○」、「庚○○」
之印章、署押各壹枚暨偽造「辛○○」之印文貳枚、偽造「庚○○」之印文枚，均
沒收；又變造私文書，足以生損害於他人，處有期徒刑肆月，偽造之「丙○○」署押
壹枚沒收。應執行有期徒刑壹年陸月，扣案之「馮耀興」汽車駕駛執照上暨「魏瑞亮
」、「魏瑞彬」、「袁隆斌」國民身分證上，分別經變造為「己○○」、不詳之人之
相片部分各壹枚，及偽造「辛○○」、「庚○○」之印章、署押各壹枚暨偽造「辛○○」之印文貳枚、偽造「庚○○」之印文枚、偽造之「丙○○」署押壹枚，均沒收
。
    事      實
一、己○○【一】自民國八十九年十二月間某日（確實日期不詳）起至九十年一月十
    八日止，分別於如附表所載之時地，先後拾獲馮耀興所遺失之汽車駕駛執照及魏
    瑞亮、鄧霜麗所遺失之國民身分證各一張，竟基於意圖為自己不法所有之概括犯
    意，於撿拾該等汽車駕駛執照、國民身分證後，即均予以侵占入己。【二】復於
    九十年一月間某日（確實日期不詳），在其位於臺北縣新店市○○街五八號三樓
    住處，均以換貼其本人照片之方式，同時變造上開馮耀興之汽車駕駛執照及魏瑞
    亮之國民身分證，而變造特種文書，足以生損害於馮耀興、魏瑞亮本人與交通監
    理機關核發、管理駕駛執照之正確性（馮耀興部分）及戶政機關對於身分資料管
    理之正確性（魏瑞亮部分）。【三】另於八十九年十一月、十二月間某日（確實
    時間不詳，起訴書誤載為八十八年十一月間，應予更正），在其上址住處，明知
    真實姓名年籍不詳綽號「闊嘴」之成年男子所交付如附表壹編號四、五所示之國
    民身分證、駕駛執照及建保卡，綽號「阿文」之成年男子所交付如附表壹編號六
    所示之偽造信用卡，「戊○○」之成年男子所交付如附表壹編號七至十所列之國
    民身分證、國民身分證影本及存摺，「丁○○」之成年男子所交付如附表壹編號
    十一之信用卡，「乙○○」之成年男子所交付如附表壹編號十二至十五之已變造
    之國民身分證、國民身分證，均為「闊嘴」等人所竊得或來路不明之贓物，如附
    表壹編號十二、十三其上照片已換貼不詳之人照片之變造「魏瑞彬」、「袁隆斌
    」國民身分證，且係不詳之人於不詳時地所變造，竟仍於附表壹編號四至十五所
    示時、地連續予以收受。【四】己○○於收受上述國民身分證及變造之國民身分
    證後，即意圖為自己不法之所有，基於詐得ＳＩＭ卡及行使偽造私文書之概括犯
    意，連續多次前往附表貳所列之地點，假冒附表貳所載魏瑞亮、丙○○、庚○○
    、辛○○（起訴書贅載「馮耀興」，並漏載「辛○○」，應各予刪除及補充）、
    袁隆斌、史修珍、陳蘭春（以上三人係併案部分）等人之名義，申請租用如附表
    貳所列臺灣大哥大股份有限公司（下簡稱：臺灣大哥大公司）、遠傳電信股份有
    限公司（下簡稱：遠傳公司）之行動電話號碼，並於各該次申請時，先後於各該
    公司行動電話服務申請書之客戶簽章欄位內，或由其本人親簽或由其囑不知情之
    通訊行承辦人員代簽之方式，偽簽魏瑞亮、丙○○、庚○○、辛○○、袁隆斌、
    史修珍、陳蘭春等人名義之署押各一枚，而偽造行動電話服務申請書（為一式四
    聯，以複寫製作，白色聯、紅色聯、黃色聯、藍色聯均有署押各一枚，以上四聯
    均未交己○○留存），出示予各該通訊行人員而行使之（包括行使偽造之行動電
    話申請書、變造之國民身分證），使各該通訊行誤信其為魏瑞亮、丙○○、庚○○、辛○○、袁隆斌、史修珍、陳蘭春等人本人，而陷於錯誤，交付如附表貳所
    示行動電話號碼之ＳＩＭ卡各一枚予己○○，足以生損害於臺灣大哥大公司、遠
    傳公司及魏瑞亮、丙○○、庚○○、辛○○、袁隆斌、史修珍、陳蘭春等人（己○○取得如附表貳所示行動電話號碼之ＳＩＭ卡後，尚未使用即被查獲，故未進
    而詐得免繳電信通信費用而通信之不法利益）。【五】己○○因擬使用上述所詐
    得之行動電話ＳＩＭ卡，而欲向銀行開戶憑以提供帳戶扣款，乃承前行使偽造私
    文書之概括犯意，先於八十九年十二月間某日，在不詳地點，利用不知情之刻印
    店人員代刻「辛○○」、「庚○○」之印章各乙枚而偽造之，再持上開辛○○、
    庚○○之國民身分證及偽造之印章，連續於八十九年十二月二十八日及九十年一
    月二日分別前往華南商業銀行中和分行南勢角辦事處、臺灣土地銀行新店分行，
    冒用辛○○、庚○○之名義開立帳戶，並於存款印鑑卡、存款相關業務往來申請
    約定書上，分別偽造辛○○、庚○○之署名及蓋用前開偽造之辛○○、庚○○印
    章而偽造印文，以為證明辛○○、庚○○開戶及約定憑該印章與銀行往來之用意
    ，而偽造私文書，嗣持交上開各該銀行人員用以行使，均足以生損害於辛○○、
    庚○○及華南商業銀行中和分行南勢角辦事處、臺灣土地銀行新店分行對於帳戶
    管理之正確性，並以此方式施用詐術，致上開各該銀行人員誤認其為辛○○、庚○○本人，因而陷於錯誤交付銀行存摺各乙本。【六】己○○另基於變造私文書
    之犯意，於八十九年十一月、十二月間某日，在其上址住處，將其母張黃美貴之
    臺灣土地銀行活期儲蓄存款存摺，以塗改戶名偽簽「丙○○」署押之方式，變造
    為「丙○○」之存摺，足以生損害於張黃美貴、丙○○之利益及臺灣土地銀行對
    於帳戶管理之正確性。嗣經警於九十年一月二十四日晚上七時三十分許，在臺北
    縣中和市○○路查獲己○○持有大量來路不明之國民身分證及信用卡，而與己○○一同前往其上址住處搜索，並扣得經變造之馮耀興汽車駕駛執照、魏瑞亮國民
    身分證各一張及如附表壹編號三至十一所示之物，始循線查知上情。
二、案經臺北縣警察局中和分局報請臺灣板橋地方法院檢察署檢察官偵查起訴及移送
    併案審理。
    理      由
一、右揭侵占遺失物、收受贓物、行使偽造私文書、行使變造特種文書、詐欺取財等
    事實，業據被告於警訊及偵審中均坦承不諱，並經被害人丙○○、鄧霜麗、庚○○、甲○○、辛○○、史修珍、魏瑞彬、張慧暖、袁隆斌、陳蘭春、陳雅萍分別
    於警訊時指訴上情綦詳，此外復有贓物認領保管單五件、行動電話申請書影本一
    份附於偵查卷，與遠傳公司九十一年六月二十五日遠傳九十一（業服）字第五○
    八五八號函暨檢附魏瑞亮、庚○○、丙○○、辛○○之電話申請資料、九十一年
    十二月九日遠傳九十一（業服）字第五一八○六號函暨檢附史修珍、陳蘭春、袁
    隆斌之電話申請資料，臺灣大哥大公司九十一年四月十五日函、九十一年十二月
    五日函，及臺灣土地銀行新店分行九十一年十二月二日店存字第九一○○六七六
    號函暨檢附庚○○開戶資料、華南商銀中和分行南勢角辦事處九十一年十二月十
    二日華中和（南）字第○八四號函暨檢附辛○○開戶資料等件在卷可稽，並有經
    變造之馮耀興汽車駕駛執照與魏瑞亮、魏瑞彬、袁隆斌國民身分證各一張及如附
    表壹編號三至十五所示之物扣案可證，本件事證明確，被告之犯行，均堪以認定
    ，應依法論科。
二、（一）１、被告如事實欄【一】至【五】所為，係犯刑法第三百三十七條之侵占
    遺失物罪【即事實欄一之部分】、第二百十二條之變造特種文書罪【即事實欄二
    之部分】、第三百四十九條第一項之收受贓物罪【即事實欄三之部分】及第二百
    十六條、第二百十二條之行使變造特種文書罪與第二百十六條、第二百十條之行
    使偽造私文書罪及第三百三十九條第一項之詐欺取財罪【即事實欄四、五之部分
    】。被告利用不知情之刻印店人員偽造「辛○○」、「庚○○」之印章，為間接
    正犯。其所為變造特種文書與偽造私文書之低度行為，及偽造印章、印文署押為
    其偽造私文書之階段行為，各為行使之高度行為所吸收，均不另論罪。其先後多
    次行使偽造文書、詐欺取財犯行，均時間緊接，手法相同，觸犯犯罪構成要件相
    同之罪名，顯係基於概括犯意反覆實施，為連續犯，應依刑法連續犯之規定各論
    以一罪。被告所為侵占遺失物、收受贓物、行使變造特種文書、行使偽造私文書
    、詐欺取財等罪，就其原始目的係為便於自己假冒他人名義申請行動電話號碼並
    取得免付行動電話費用而通信之利益及掩飾自己真實身分之用而論，顯互有手段
    、目的及方法、結果之牽連犯關係，應從一重之行使偽造私文書罪處斷。公訴人
    雖未就如附表貳編號二被告偽以袁隆斌、史修珍、陳蘭春等名義申請行動電話而
    詐取ＳＩＭ卡之部分，列載於起訴書犯罪事實欄，然此與經起訴並論科之收受贓
    物、詐欺取財、行使變造特種文書、行使偽造私文書部分有連續犯之裁判上一罪
    關係，且經移送併案審理（臺灣臺北地方法院檢察署九十年度偵緝字第九九○號
    ），本院自得併予審理論究。２、其如事實欄【六】所為，則係犯刑法第二百十
    條之變造私文書罪。３、被告所犯前開行使偽造文書罪（即１之部分）及變造私
    文書罪（即２之部分）之間，犯意各別，罪質互異，應予分論併罰。茲審酌被告
    之犯罪動機，與其侵占駕照、國民身分證並予以變造，或收受該等證件贓物，偽
    以他人名義申請行動電話門號、存摺，以詐取行動電話ＳＩＭ卡，暨本件犯行所
    得之利益與上開行為所生之危害，及其犯罪後態度良好坦承犯行等一切情狀，量
    處如主文所示之刑，並定其應執行刑，以示懲儆。（四）扣案之「馮耀興」汽車
    駕駛執照上暨「魏瑞亮」、「魏瑞彬」、「袁隆斌」國民身分證上，分別經變造
    為「己○○」、不詳之人之相片部分各一枚，係被告所有供本件犯罪所用之物，
    爰依刑法第三十八條第一項第二款之規定予以宣告沒收。再偽造「辛○○」、「
    庚○○」之印章各一枚，雖未扣案，惟亦無證據可證明已然滅失，應與偽造「辛○○」、「庚○○」、「丙○○」之署押各一枚及偽造「辛○○」之印文二枚、
    偽造「庚○○」之印文三枚，均依刑法第二百十九條之規定併予沒收。至被告偽
    造之行動電話申請書，均已經通訊行分別轉交予遠傳公司、臺灣大哥大公司，被
    告並未留存，而經塗改變造之張黃美貴臺灣土地銀行活期儲蓄存款存摺，亦係張
    黃美貴所有，此據被告於本院審理時均陳明在卷，則該等文書即屬遠傳公司、臺
    灣大哥大公司及張黃美貴所有之物，依刑法第三十八條第三項前段之規定，尚不
    得宣告沒收。另附表壹編號三至十五所列除上述諭知沒收之物以外之物品，因均
    係各該被害人所有而非被告所有之物，依刑法第三十八條第三項前段之規定，亦
    不予宣告沒收，公訴人就此等物品請求本院宣告沒收，尚有誤會。
三、公訴意旨另以：被告復於不詳時間偽造田美麗之國民身分證影本，足以生損害於
    田美麗之利益，因認被告此部分所為亦涉犯刑法第二百十二條之變造特種文書罪
    。訊之被告堅決否認有此部分之犯行，辯稱：田美麗之國民身分證影本，係「戊○○」之成年男子所交付，其收受時即已變造完成，其並未變造等語。查公訴人
    認被告有涉犯此部分之犯行，係以經變造之田美麗國民身分證影本扣案資為論據
    。惟查，田美麗之國民身分證影本，係「戊○○」之成年男子所交付乙節，業如
    前述，是「戊○○」於交付該國民身分證之時，或已先行變造完成，即非無疑，
    則被告辯稱該國民身分證於其收受之時已變造完成等語，尚非不可全然採信。再
    經本院調取扣案之田美麗國民身分證影本，其上變造之人所書具之筆跡，經與被
    告於本件偵審卷筆錄其後之簽名及本院調查時親筆書寫之筆跡，以肉眼辨識互相
    核對之結果，並不相符，此有上述經變造之田美麗國民身分證影本、被告當庭書
    寫之筆跡等件在卷可按，益徵被告辯稱其並未變造田美麗之國民身分證影本等語
    ，應可採信；況被告既已坦承除此部分以外之全部犯行，衡情尚無飾詞而僅否認
    此部分犯行之必要。是按刑事訴訟法第一百五十四條明定犯罪事實應依證據認定
    ，無證據不得推定犯罪事實，此項禁止推定罪狀之法則，並非僅為被告個人之訴
    訟利益而設，尤其重在發現真實以求國家刑罰權之正確行使，若無足可證明被告
    從事犯罪構成要件之積極證據，無論假定某依被告為犯人而命其自證無罪，藉以
    過濾及所定特定犯罪人或推測被告涉及之某項罪名，而依其自辯過程蒐求該被告
    生活經歷資料，藉以判斷其究竟有無構成特定犯罪，據非法之所許，綜上所陳，
    被告辯稱並未變造田美麗之國民身分證之行為，尚堪採信，本院復查無其他積極
    證據足認被告涉有何此部分之犯行，尚不能證明其犯罪，惟此部分與前揭被告成
    罪之犯行，公訴人認有連續犯之裁判上一罪關係，爰不另為無罪之諭知，附此敘
    明。
據上論斷，應依刑事訴訟法第二百九十九條第一項前段，刑法第五十六條、第二百十
六條、第二百十條、第二百十二條、第三百三十七條、第三百三十九條第一項、第三
百四十九條第一項、第五十五條、第五十一條第五款、第二百十九條、第三十八條第
一項第二款，判決如主文。
本案經檢察官李海龍到庭執行職務。
中      華      民      國      九十二    年    一    月      二十七    日
                                      臺灣板橋地方法院刑事第一庭
                                          法  官  邱  靜  琪
右正本證明與原本無異。
如不服本判決，應於判決送達後十日內向本院提出上訴狀 (應附繕本) ，上訴於臺灣
高等法院。
                                          書記官  黃  頌  棻
中      華      民      國      九十二    年    一    月      二十八    日
附錄本案論罪科刑法條全文：
刑法第二百十六條
行使第二百十條至第二百十五條之文書者，依偽造、變造文書或登載不實事項或使登
載不實事項之規定處斷。
刑法第二百十條
偽造、變造私文書，足以生損害於公眾或他人者，處五年以下有期徒刑。
刑法第二百十二條
偽造、變造護照、旅券、免許證、特許證及關於品行、能力、服務或其他相類之證書
、介紹書，足以生損害於公眾或他人者，處一年以下有期徒刑，拘役或三百元以下罰
金。
刑法第三百三十九條
意圖為自己或第三人不法之所有，以詐術使人將本人或第三人之物交付者，處五年以
下有期徒刑、拘役或科或併科一千元以下罰金。
以前項方法得財產上不法之利益或使第三人得之者亦同。
前二項之未遂犯罰之。
刑法第三百四十九條：
收受贓物者，處三年以下有期徒刑、拘役或五百元以下罰金。
搬運、寄藏、故買贓物或為牙保者，處五年以下有期徒刑、拘役或科或併科一千元以
下罰金。
因贓物變得之財物以贓物論。
刑法第三百三十七條
意圖為自己或第三人不法之所有，而侵占遺失物、漂流物或其他離本人所持有之物者
，處五百元以下罰金。
附表壹：
┌──┬───┬────┬─────┬─────┬───────────┐
│編號│被害人│財    物│  時間    │  地點    │  附註                │
│    │      │        │（民國）  │          │                      │
├──┼───┼────┼─────┼─────┼───────────┤
│一  │馮耀興│汽車駕駛│八十九年十│臺北縣新店│                      │
│    │      │執照    │二月間某日│市某處    │                      │
├──┼───┼────┼─────┼─────┼───────────┤
│二  │魏瑞亮│國民身分│九十年一月│臺北縣新店│                      │
│    │      │證      │十八日    │市○○路三│                      │
│    │      │        │          │○○號附近│                      │
├──┼───┼────┼─────┼─────┼───────────┤
│三  │鄧霜麗│國民身分│九十年一月│臺北縣中和│鄧霜麗於九十年一月二十│
│    │      │證      │二十四日下│市○○路、│四日下午一時在臺北縣中│
│    │      │        │午四時    │員山路口  │和市○○路四九九號遺失│
├──┼───┼────┼─────┼─────┼───────────┤
│四  │庚○○│國民身分│八十九年  │己○○住處│庚○○於八十九年十二月│
│    │      │證、駕駛│十二月間  │          │二十四日上午在臺北市昆│
│    │      │執照、健│某日      │          │陽街遭竊              │
│    │      │保卡    │          │          │                      │
├──┼───┼────┼─────┼─────┼───────────┤
│五  │丙○○│國民身分│不詳      │同右      │丙○○於八十九年十二月│
│    │      │證、駕駛│          │          │二十八日上午九時在臺北│
│    │      │執照    │          │          │市○○路遭竊          │
├──┼───┼────┼─────┼─────┼───────────┤
│六  │魏瑞亮│信用卡  │不詳      │臺北縣新店│                      │
│    │薛在富│        │          │市○○路附│                      │
│    │李疊固│        │          │近        │                      │
│    │葉國傑│        │          │          │                      │
│    │高國華│        │          │          │                      │
│    │趙振一│        │          │          │                      │
├──┼───┼────┼─────┼─────┼───────────┤
│七  │簡佑真│國民身分│不詳      │己○○住處│                      │
│    │吳佩紋│證      │          │          │                      │
│    │李研慧│        │          │          │                      │
├──┼───┼────┼─────┼─────┼───────────┤
│八  │辛○○│國民身分│八十九年十│同右      │辛○○於八十九年五月  │
│    │      │證影本  │二月間某日│          │在公車上遺失身分證    │
├──┼───┼────┼─────┼─────┼───────────┤
│九  │陳安琪│郵局存摺│八十九年十│同右      │                      │
│    │      │        │二月間某日│          │                      │
├──┼───┼────┼─────┼─────┼───────────┤
│十  │田美麗│合作金庫│同右      │同右      │                      │
│    │      │存摺二本│          │          │                      │
│    │      │、高雄中│          │          │                      │
│    │      │小企銀存│          │          │                      │
│    │      │摺、花蓮│          │          │                      │
│    │      │第一銀行│          │          │                      │
│    │      │存摺、花│          │          │                      │
│    │      │蓮第二銀│          │          │                      │
│    │      │行存摺  │          │          │                      │
├──┼───┼────┼─────┼─────┼───────────┤
│十一│甲○○│信用卡  │八十九年十│同右      │甲○○於八十九年十二  │
│    │      │        │二月三十一│          │月三十一日在臺北縣新  │
│    │      │        │日凌晨二時│          │店市○○路遭竊        │
├──┼───┼────┼─────┼─────┼───────────┤
│十二│魏瑞彬│已變造之│不詳      │同右      │                      │
│    │      │國民身分│          │          │                      │
│    │      │證      │          │          │                      │
├──┼───┼────┼─────┼─────┼───────────┤
│十三│袁隆斌│同右    │不詳      │同右      │                      │
├──┼───┼────┼─────┼─────┼───────────┤
│十四│史修珍│國民身分│不詳      │同右      │                      │
│    │      │證      │          │          │                      │
├──┼───┼────┼─────┼─────┼───────────┤
│十五│陳蘭春│同右    │不詳      │同右      │                      │
└──┴───┴────┴─────┴─────┴───────────┘
附表貳：
一、於八十九年十二月間，在臺北縣中和市○○路「十全通訊行」申辦魏瑞亮、丙○○、庚○○、辛○○之行動電話門號
   （一）辛○○（均臺灣大哥大股份有限公司）－門號：
        １、0000000000
        0、0000000000
        0、0000000000
        0、0000000000
        0、0000000000
   （二）辛○○（均遠傳電信股份有限公司）－ 門號：
        １、0000000000
        0、0000000000
        0、0000000000
        0、0000000000
        0、0000000000
        0、0000000000
        0、0000000000
   （三）庚○○（均遠傳電信股份有限公司）－ 門號：
        １、0000000000
        0、0000000000
        0、0000000000
        0、0000000000
        0、0000000000
        0、0000000000
        0、0000000000
   （四）魏瑞亮（均遠傳電信股份有限公司）－ 門號：
        １、0000000000
        0、0000000000
        0、0000000000
   （五）丙○○（均遠傳電信股份有限公司）－ 門號：
        １、0000000000
        0、0000000000
        0、0000000000
        0、0000000000
        0、0000000000
0、於九十年二月間，在臺北縣新店市○○路一三七號「奇可通訊行」申辦袁隆斌、
    史修珍、陳蘭春之行動電話門號
   （一）袁隆斌（均遠傳電信股份有限公司）－ 門號：
        １、0000000000
        0、0000000000
        0、0000000000
        0、0000000000
   （二）史修珍（均遠傳電信股份有限公司）－ 門號：0000000000
   （三）陳蘭春（均遠傳電信股份有限公司）－ 門號：
        １、0000000000
        0、0000000000
        0、0000000000


司法院資訊處製作；財團法人民間司法改革基金會備份。
